【裁判字號】    90,易,1015
【裁判日期】    900410
【裁判案由】    侵占
【裁判全文】
臺灣板橋地方法院刑事判決                          九十年度易字第一０一五號
    公  訴  人  臺灣板橋地方法院檢察署檢察官
    被      告  甲○○
右列被告因業務侵占案件，經檢察官提起公訴（八十九年度偵字第四六八號），本院
判決如左：
    主  文
甲○○意圖為自己不法之所有，而侵占對於業務上所持有之物，處有期徒刑柒月。緩
刑年。
    事  實
一、緣甲○○自民國（下同）八十六年九月間（起訴書誤載為八十七年九月間）起，
    擔任乙○○○股份有限公司（下稱順益公司）新莊營業所之外務員，負責銷售汽
    車及向客戶收取價款等業務，詎於八十八年八月間，順益公司客戶周書德向甲○
    ○接洽訂購ＬＣ１．８ＬＳＤＡ（ＶＩＲＡＧＥＩＯ  ）自用小客車一輛，並分
    別於同年月二十六日、同年月二十八日、同九月十五日、同年月十七日，陸續交
    付購車款項四十五萬元、五萬元、三萬元、八萬元（合計新臺幣六十一萬元）予
    甲○○後，甲○○竟意圖為自己不法之所有，以易持有為所有之意思，將該等購
    車價款全數侵吞入己，而侵占對於業務上所持有之物。嗣於八十八年九月十五日
    ，因周書德屆期仍未獲交車，經向甲○○接洽亦無結果，乃逕向順益公司要求交
    車，順益公司始發覺上情，並依約交付上開約定款式之自用小客車予周書德。
二、案經順益公司訴請臺灣板橋地方法院檢察署檢察官偵查起訴。
    理  由
一、訊據被告甲○○對於其收取客戶周書德所交付六十一萬元購車款一節，固坦承不
    諱，惟矢口否認有業務侵占犯行，辯稱：伊當時係與周書德約定由中華汽車公司
    出車，並將周書德交付之購車款轉交予任職於中華汽車公司之某友人，嗣因該名
    友人不知去向，乃無法交車，伊並無侵占客戶購車款之情事云云。惟查：右揭事
    實，迭據告訴代理人即順益公司承辦職員魏國棟、陳漢章及劉紹煌分別於偵查中
    及本院審理時一致指訴綦詳，核與證人即順益公司客戶周書德於偵查中到庭結證
    之情節相符，並有員工保證書、訂車契約書、本票及同意書影本各一份附卷可稽
    ，且被告當時係以順益公司訂車契約書與周書德簽訂上開購車契約一節，業據被
    告供明在卷，又被告於雙方訂約之際，並未言明由何公司出車，迨屆時無法交車
    時，被告始向周書德陳稱其係向某親戚購車等節，復據證人周書德於偵查中結證
    明確，是被告當時與客戶周書德所簽立者既係順益公司訂車契約書，同時雙方亦
    未就是否改由中華公司或其他處所出車一事作特別約定，準此以觀，實難認被告
    確有與周書德另行約定改由順益公司以外之公司或處所出車之情事，參諸被告先
    前於偵查中歷次庭訊時，均未就其有將上開購車款轉交予任職中華汽車公司友人
    一事提及隻字片語，迄本院審理時始作此部分辯解，且僅泛稱該名友人目前已不
    知去向，亦未能提供其具體年籍及住所等任何相關資料供本院調查，益徵其前開
    辯解純屬事後圖卸推託之詞，要無足採。綜上所述，本件事證已臻明確，被告犯
    行洵堪認定。
二、核被告所為，係犯刑法第三百三十六條第二項之業務侵占罪。爰審酌被告為貪圖
    私利，竟侵占其業務上所持有之款項，破壞其與僱主及客戶間之信賴關係非輕，
    並參酌其犯罪手段及事後已與告訴人順益公司達成和解賠償損失（業經告訴人代
    理人劉紹煌於本院審理時陳明在卷），堪認被告犯罪後態度良好等一切情狀，量
    處如主文所示之刑，以示懲戒。末查被告前未曾受有期徒刑以上刑之宣告，有臺
    灣高等法院檢察署刑案紀錄簡覆表一份附卷可稽，其因一時失慮致偶罹刑章，經
    此偵、審暨科刑教訓，當知所警惕，信無再犯之虞，本院因認上開對其宣告之刑
    以暫不執行為適當，爰併予宣告緩刑三年，用啟自新。
據上論斷，應依刑事訴訟法第二百九十九條第一項前段，刑法第三百三十六條第二項
第七十四條第一款，罰金罰鍰提高標準條例第一條前段，判決如主文。
本案經檢察官吳宗光到庭執行職務
中      華      民      國       九十       年     四     月     十     日
                                        臺灣板橋地方法院刑事第二庭
                                            法  官  王  屏  夏
右正本證明與原本無異。
如不服本判決，應於判決送達後十日內，向本院提出上訴狀。
                                            書記官  楊  璧  華
中      華      民      國       九十       年     四     月     十     日
附錄本案論罪科刑法條全文：
刑法第三百三十六條：
對於公務上或因公益所持有之物，犯前條第一項之罪者，處一年以上七年以下有期徒
刑，得併科五千元以下罰金。
對於業務上所持有之物，犯前條第一項之罪者，處六月以上五年以下有期徒刑，得併
科三千元以下罰金。
前二項之未遂犯罰之。


司法院資訊處製作；財團法人民間司法改革基金會備份。
